【裁判字號】    99,聲判,65
【裁判日期】    990630
【裁判案由】    聲請交付審判
【裁判全文】
臺灣臺北地方法院刑事裁定              99年度聲判字第65號
聲  請  人  甲○
代  理  人  王惠律師
被      告  丙○○
            乙○○
            丁○○
上列聲請人因被告毀損債權案件，不服臺灣高等法院檢察署檢察
官中華民國98年06月24日98年度上聲議字第3932號駁回聲請再議
之處分（原不起訴處分案號：臺灣臺北地方法院檢察署98年度偵
字第5911號），聲請交付審判，本院裁定如下：
    主  文
聲請駁回。
    理  由
一、按告訴人不服上級法院檢察署檢察長或檢察總長認再議為無
    理由而駁回之處分者，得於接受處分書後10日內委任律師提
    出理由狀，向該管第一審法院聲請交付審判，刑事訴訟法第
    258條之1定有明文。本件聲請人即告訴人甲○對被告丙○○
    、乙○○及丁○○提出毀損債權告訴之案件，經臺灣臺北地
    方法院檢察署檢察官於民國98年5月30日以98年度偵字第591
    1 號為不起訴處分後，聲請人不服，聲請再議，嗣經臺灣高
    等法院檢察署檢察長於同年6月24日以98年度上聲議字第393
    2 號駁回再議，該處分書於98年7月1日送達予聲請人，嗣聲
    請人於同年7月3日向本院提出本件聲請，並於本院為裁定前
    委任王惠律師代理等情，業經本院調閱上開案件卷宗核閱無
    訛，並有前述不起訴處分書、駁回再議處分書、送達證書、
    委任狀及聲請狀上之收文章戳各1 份附卷可查，是本件聲請
    交付審判程式合於首揭法條規定，先予敘明。
二、聲請意旨略以：
  (一)被告丙○○經臺灣高等法院95年度上字第152 號返還不當得
    利事件判決，應給付新臺幣（下同）178萬1,155元及利息，
    得假執行，其意圖損害告訴人債權，將其所有坐落臺北市○○區○○段3小段603建號即臺北市中山區○○○路○段108號
    地下2樓，於96年3月27日移轉登記予其女游斐玲之夫即被告
    乙○○所有，及於96年4月2日為其子游君毅之妻即被告丁○○設定1,200萬元抵押權登記。強制執行法第4條第1項第2款
    規定假執行裁判為執行名義，告訴人得強制執行，被告丙○○為債務人，將其所有建物移轉為被告乙○○所有及為被告
    丁○○設定抵押權登記，其犯刑法第356 條損害債權人之債
    權之罪證明確，又上開移轉及設定登記，均須被告乙○○及
    丁○○協同申請，共同實行，是被告乙○○及丁○○應為共
    同正犯。又告訴人係於97年8 月26日執上開判決向地政事務
    所申請建物謄本時，始知悉其事，而於97年10月17日提出告
    訴，未逾6個月之時效規定。
  (二)駁回處分理由雖稱：聲請人於再議時雖指稱被告於臺灣高等
    法院95年度上字第152 號返還不當得利事件判決被告丙○○
    應給付178萬1,155元，上訴人得假執行之執行名義云云，該
    判決雖有聲請人於提供擔保後得為假執行之宣告，然聲請人
    並未提出已依該判決所示提供擔保之證據，則聲請人再議指
    稱該判決符合債務人將受強制執行之際之要件，自有誤會等
    語，然宣告假執行判決，自屬刑法第356 條之債務人將受強
    制執行之際之要件，未提出已依判決所示提供擔保之證據，
    不能謂非將受強制執行之際，該駁回處分顯屬違誤。
  (三)刑事訴訟法第257 條規定：「原法院檢察署檢察長認為必要
    時，於依第二項之規定送交前，得親自或命令他檢察官再行
    偵查或審核，分別撤銷或維持原處分；其維持原處分者，應
    即送交」。臺北地方法院檢察署函載：「經原檢察官初步審
    核，認無理由」，該署檢察長認有必要時，而不親自或命令
    他檢察官再行偵查或審核，違背上開規定，臺灣高等法院檢
    察署未行審查，遽為處分，顯有違誤。
  (四)原處分書以：所謂將受強制執行之際，係指債務人所負債務
    ，經債權人取得執行名義後，強制執行程序尚未終結前之期
    間而言等語，限制債務人將受強制執行之際構成要件。又駁
    回再議處分書另謂：聲請人於再議時雖指稱被告於臺灣高等
    法院95年度上字第152 號返還不當得利事件，判決被告丙○○應給付178 萬1155元上訴人得假執行判決之執行名義云云
    ，第查與臺灣高等法院97年8月7日以96年度上更(一)字第95號
    判決係屬同一訴訟事件，前者並非終局確定判決甚明等語，
    然聲請人並未主張95年度上字第152 號判決為確定終局判決
    。該等謂假執行裁判非執行名義，均有違誤。
三、按刑事訴訟法第258條之1增訂「聲請法院交付審判制度」，
    其目的係對檢察官起訴裁量之制衡，而於檢察機關內部監督
    機制外，另設檢察機關以外監督機制，由法院保有最終審查
    權，以提供告訴人救濟途徑，刑事訴訟法第258條之1立法理
    由闡釋甚詳。又我國刑事訴訟制度採控訴原則，法院非經檢
    察官提起公訴或自訴人提出自訴，本無從對任何事實進行審
    理，故法院受理交付審判聲請案件，並不得就聲請人新提出
    之證據再為調查或蒐集偵查卷宗以外之證據，否則即有回復
    糾問制度之虞，是交付審判制度固賦予法院於告訴人交付審
    判聲請裁定准否前，依同法第258條之3第3 項規定得為「必
    要之調查」，然法院於審查交付審判聲請有無理由時，應僅
    以審酌告訴人所指摘不利被告之事證是否未經檢察機關詳為
    調查或斟酌，或不起訴處分書有無違背經驗法則、論理法則
    及證據法則為限，方符控訴制度及交付審判制度立法意旨。
四、按刑法第356 條之損害債權罪，係為保護債權人之債權，避
    免債務人以損害債權為目的，而於將受強制執行之際，為毀
    壞、處分或隱匿財產之行為，故須債務人有損害債權人債權
    之不法意圖，始足該當，非謂債務人於將受強制執行之際，
    所為任何合法處分其財產之行為，俱應論以該罪，否則即對
    債務人顯失公平，對社會經濟發展亦生不利之影響。經查，
    被告丙○○係於96年3月1日與被告乙○○就上開不動產簽訂
    買賣契約，約定賣賣價金為1,200萬元，簽約金為30 萬元，
    並於96年3月27日辦畢建物買賣登記，乙○○再於96年4 月2
    日就該不動產設定為債權額1,200 萬元之抵押權予被告丁○○（即被告丙○○之媳婦）並辦理登記等情，業經被告丙○○、乙○○及丁○○於偵查中供述在卷（見98年度偵字第59
    11號卷、第5頁至第6頁），並提出與該等供述相符之不動產
    買賣合約書及建物登記謄本為憑（見同上偵卷第19頁至第20
    頁），則聲請人於刑事告訴狀中指稱上開買賣移轉所有權及
    設定抵押權均屬虛構，而意圖毀損聲請人債權，是否可採，
    已非無疑。況被告丙○○於接獲臺灣高等法院97年8月7日之
    96年度上更(一)字第95號判決後之97年10月9 日，未經聲請人
    催討，即向聲請人表明甘服判決，而主動清償121萬9,124元
    等情，亦有97年10月9 日臺北圓山郵局101343號存證信函附
    卷可稽（見同上卷第9 頁），益徵被告丙○○並無損害聲請
    人債權之不法意圖，即難以損害債權罪相繩，亦難認被告乙○○、丁○○有何共同正犯可言。從而，原不起訴處分及駁
    回再議聲請處分書認被告等犯罪嫌疑不足，核與卷內事證相
    符，本院認原檢察官、臺灣高等法院檢察署檢察長依序予以
    不起訴處分、駁回再議之聲請，並無違誤，聲請人聲請交付
    審判，為無理由，應予駁回。
據上論斷，應依刑事訴訟法第258條之3第2 項前段規定，裁定如
主文。
中    華    民    國    99    年    6     月    30    日
                  刑事第十四庭  審判長法  官  吳冠霆
                                      法  官  李殷君
                                      法  官  賴武志
以上正本證明與原本無異。
本裁定不得抗告
                                      書記官   劉麗英
中    華    民    國    99    年    6     月    30    日

司法院資訊處製作；財團法人民間司法改革基金會備份。
